【裁判字號】    97,聲,791
【裁判日期】    970829
【裁判案由】    返還提存物
【裁判全文】
臺灣新竹地方法院民事裁定               97年度聲字第791號
聲  請  人  己○○
                        4號
相  對  人  甲○○○○○○
相  對  人  丁○○
相  對  人  戊○○
                        1號(.
相  對  人  乙○○○○○○
相  對  人  丙○○
上列聲請人聲請返還提存物事件，本院裁定如下：
    主  文
聲請駁回。
聲請程序費用由聲請人負擔。
    理  由
一、本件聲請意旨略以：聲請人與相對人間返還不當得利事件，
    聲請人前遵本院80年度訴字第727號民事判決，為擔保假執
    行之實施，曾提供新臺幣（下同）150,000元為擔保金，並
    以本院80年度存字第2948號提存事件提存在案。茲因兩造以
    臺灣高等法院81年度上字第101號和解筆錄達成和解，則訴
    訟業已終結，聲請人並以民國97年6月2日銅鑼郵局第23 至
    27號存證信函催告受擔保利益人即相對人於函到21日內行使
    權利，惟相對人迄未行使權利，為此依法請求准予返還提存
    物等語。並提出本院80年度訴字第727號判決、80年度存字
    第2948號提存書、臺灣高等法院81年度上字第101號和解筆
    錄、本院提存所96年7月25日存字第2948號函、銅鑼郵局
    第23號至第27號存證信函、相對人之戶籍謄本及繼承表為證
    。
二、按返還擔保金，依民事訴訟法第106條準用第104條之規定，
    須符合：（一）應供擔保之原因消滅者；（二）供擔保人證
    明受擔保利益人同意返還者；（三）訴訟終結後，供擔保人
    證明已定20日以上之期間，催告受擔保利益人行使權利而未
    行使，或法院依供擔保人之聲請，通知受擔保利益人於一定
    期間內行使權利，並向法院為行使權利之證明而未證明者之
    要件，法院始得裁定返還擔保金。又「催告受擔保利益人行
    使權利」所為之催告，自須以合法送達為要件。次按，送達
    於應受送達人之住居所、事務所或營業所行之，但在他處會
    晤應受送達人時，得於會晤處所行之，民事訴訟法第136條
    第1項亦定有明文。
三、經查，聲請人主張之事實，除據其提出前開證據外，並經本
    院依職權調取本院80年度存字第2948號擔保提存事件卷宗核
    閱無訛，堪認聲請人主張其為擔保假執行之執行曾提供150,
    000元為擔保金之事實為真。惟查，本件聲請人雖稱其已定
    20日以上之期間發函催告相對人行使權利，而相對人至今均
    未對聲請人主張任何權利等語，惟聲請人僅附存證信函本身
    及戶籍謄本為憑，卻未提出「掛號郵件收件回執」以實其說
    ，因之本院無從審核是否確有實際送達之事實、以及收件人
    為何？再觀之聲請人對相對人催告行使權利之上開存證信函
    所書收件人【戊○○】地址為「苗栗縣銅鑼鄉銅鑼村33鄰西
    田洋10-1號」，核與相對人戊○○之戶籍地址「苗栗縣銅鑼
    鄉○○村○○鄰○○路10之1號」有異；又聲請人主張對【乙
    ○○○○○○】之催告信函已對其戶籍地址為通知後查無此
    人，而向本院聲請准予公示送達，並提出信封影本為據，然
    並未提供任何准予公示送達之裁定供參，且經本院以聲請人
    及乙○○○○○○之姓名查詢，亦未見有何公示送達之聲請
    案件繫屬本院，再因相對人乙○○○○○○之戶籍地址非位
    於本院管轄區域內，若聲請人欲對此相對人為合法之公示送
    達，當非向本院提出聲請，因而聲請人就此公示送達之主張
    ，仍有疑義；準此，聲請人主張有依法對相對人戊○○及乙
    ○○○○○○催告行使權利部分，顯難採信。故聲請人之通
    知既未合法送達於相對人，已如前述，揆諸前揭說明，聲請
    人之上開催告自難認為合法。從而，聲請人復未舉證證明有
    何供擔保原因消滅或相對人同意返還上開擔保金等情事，是
    聲請人提出本件返還擔保金之聲請，於法自有未合，應予駁
    回。另觀聲請人所書存證信函內容，其中供擔保之原因及系
    爭提存事件之案號，應以「供擔保後，得為假執行」、「80
    年度存字第2948號」為是，非「預供擔後，得免為假執行」
    、「80年度存字第2984號」，此一錯誤本院已於聲請人前次
    聲請返還提存物之97年度聲字第51號裁定中敘明，縱雖顯然
    誤載，仍於催告信函之正確性有所影響，易使受通知人產生
    誤解而未能及時行使權利，聲請人應予更正後通知為妥，附
    此指明。
四、依民事訴訟法第95條、第78條，裁定如主文。
中    華    民    國    97    年    8     月    29    日
                  民事第一庭    法  官
以上正本係照原本作成。
如對本裁定抗告，須於裁定送達後10日內向本院提出抗告狀。
中    華    民    國    97    年    8     月    29    日
                                書記官


司法院資訊處製作；財團法人民間司法改革基金會備份。
